臺灣臺北地方法院民事判決　　　　　　 95年度簡上字第480號
上　訴　人　乙○○
訴訟代理人　李岳霖律師
複 代理 人　楊宗翰律師
　　　　　　沈妍伶律師
被 上訴 人　甲○○
上列當事人間排除侵害等事件，上訴人對於中華民國95年6月27
日本院95年度簡字第3號第一審判決提起上訴，本院於95年12月
26日言詞辯論終結，判決如下：
    主  文
上訴駁回。
第二審訴訟費用由上訴人負擔。
    事實及理由
一、程序方面：
    按民事訴訟法上所謂一事不再理之原則，乃指同一事件已有
    確定之終局判決者而言。其所謂同一事件，必同一當事人就
    同一法律關係的而為同一之請求，若此三者有一不同，即不
    得謂為同一事件（最高法院19年上字第278號判例意旨參照
    ）。查本件與兩造間於本院92年度店簡字第707號、93年度
    簡上字第644號請求排除侵害事件，二者之當事人雖均相同
    ，訴訟標的亦同為民法第767條及同法第962條，惟二者之聲
    明，前者為：「請求被上訴人應將座落台北市○○段○○段
    368地號土地上，門牌號碼為台北市○○路○段343號建物上
    空之房屋、鐵皮雨簷、污水排水管等突出建物及共同壁上之
    招牌暨招牌上方之鐵架拆除，並將前開突出建物所在之系爭
    土地、房屋交還上訴人及共有人。」；後者則為：「請求被
    上訴人應將座落台北市○○段○○段368地號土地上之門牌號
    碼為台北市○○路○段343號房屋其中如該案判決附圖所示之
    突出混凝土土塊拆除，並將前開混凝土塊所在之土地及建築
    物交還原告及共有人，並請求被上訴人給付新台幣（以下同
    ）5萬元暨法定利息，及應自民國92年7月10日起，至拆除前
    開混凝土塊之日止，按月給付1萬元」，此有上訴人起訴狀
    及上開判決書在卷可憑（原審95年度店調字第1號卷第2頁、
    本院卷第36至45頁），可知，二者請求排除侵害之範圍顯不
    相同，則依上揭之說明，自非同一事件。被上訴人辯以前揭
    二者事實及理由同一，上訴人提起本件訴訟，有違民事訴訟
    法第253條及第400條之規定，自非有據。
二、本件上訴人起訴主張：其係坐落台北市○○段○○段368地號
    土地 (下稱系爭土地)，及其上建物 (即門牌號碼為台北市
    文山區○○路○段343號，下稱系爭房屋)之共有人，系爭房
    屋與被上訴人所有同路段345號房屋毗鄰，並共用一面牆。
    其於系爭房屋加蓋3樓時，因慮及被上訴人房屋牆面已嚴重
    風化，乃另以鋼架搭建牆壁，未與被上訴人之3樓共用牆面
    。嗣被上訴人於其房屋加蓋4、5樓時，將增建部分建於系爭
    房屋上空，致其無法興建4樓，而妨礙上訴人所有權之行使
    ，且被上訴人5樓之鐵皮雨簷突出於系爭房屋上空，下雨時
    大量雨水均排落於系爭房屋之屋頂上，致上訴人3樓漏水並
    產生嚴重吵雜聲；另被上訴人房屋鐵皮雨簷下方之落水孔，
    亦使雨水大量集中排落於系爭房屋3樓之平台，造成系爭房
    屋2樓漏水，於94年10月間龍王颱風來襲，被上訴人側懸於
    其房屋4、5樓之鐵架被強風颳落，重砸系爭房屋屋頂，被上
    訴人房屋屋頂上之塑膠板甚至穿過系爭房屋屋頂，差點砸中
    屋內之上訴人，經上訴人報警處理，始知承租被上訴人房屋
    之房客竟可經由被上訴人房屋4樓之窗戶自由進出系爭房屋
    屋頂。另兩造房屋共用之牆壁一半為上訴人所有，被上訴人
    架設於1樓共用牆上之招牌亦占用上訴人房屋之牆面，招牌
    上空之鐵架亦使小偷得由此攀進上訴人屋內，上訴人安全受
    有侵害。上訴人屢次與被上訴人溝通，要求被上訴人將雨簷
    、鐵架、污水排水管、招牌、鐵架等侵害系爭房屋所有權之
    建築拆除，被上訴人均置之不理，為此爰依民法第767條、
    第962條之規定請求：被上訴人應將在系爭土地上系爭房屋
    上空之房屋、鐵皮雨簷、污水排水管等突出建物及共同用牆
    上之招牌暨招牌上方之鐵架拆除，並將前開突出建物所在之
    土地及建築物交還原告及共有人，且請准供擔保宣告假執行
    等語。
三、被上訴人辯以：與系爭房屋毗鄰之牆壁係其所有，並非共同
    壁，上訴人曾以其占用共同壁為由訴請拆除其上之穾出物，
    經本院以92年度店簡字第707號及93年度簡上字第644號判決
    上訴人敗訴確定在案，上訴人竟以同一事由再行起訴，與民
    事訴訟法第253條、第400條之規定有違，且上訴人僅係系爭
    土地、房屋之共有人之一，應不得單獨提起本件訴訟。又上
    開牆壁係其於51年間興建房屋時，與上訴人之父廖清連、同
    路段347號所有權人陳雙全協議，嗣後任何一方再興建房屋
    以公壁方式建造，公壁所需之基地各二分之一約4台寸，當
    時該343號興建1樓，347號興建1、2樓，並負責公壁款項全
    部，被上訴人於54年興建345號房屋時曾補貼343號及347號
    廖、陳2人公壁款各二分之一，並言明爾後任何一方若再建2
    、3、4樓時亦比照辦理。上訴人若欲使用共同壁，應分攤二
    分之一共同壁款，否則無權使用。至被上訴人之2、3、4樓
    窗戶原裝設鐵窗10個，上訴人未經其同意私自僱工拆除，並
    將拆卸之鐵窗置於自己之屋頂，同時侵占共同壁，致無法將
    原有鐵窗回復原狀，被上訴人保留對上訴人之追訴權，必要
    時將對上訴人提出侵占告訴等語。
四、本件經原法院判決：上訴人之訴及假執行之聲請均駁回。上
    訴人不服，上訴聲明為：（一）原判決廢棄；（二）被上訴
    人應將系爭土地上系爭房屋上空之房屋、鐵皮雨簷、污水排
    水管等突出建物及共用牆上之招牌暨招牌上方之鐵架拆除，
    並將上開突出建築所在之土地及建築物交還上訴人及共有人
    。被上訴人則聲明：上訴駁回。
五、上訴人主張其係系爭土地，及其上系爭房屋之共有人，系爭
    房屋與被上訴人所有同路段345號房屋毗鄰等情，有台北市
    土地登記謄本、建物所有權狀及照片在卷可憑（原審95年度
    店調字第1號卷第7至13頁），且為兩造所不爭執，堪信上訴
    人此部分之主張為真正。
六、本件爭點：被上訴人是否無權占有系爭土地暨房屋之上空？
    茲述之如下：
（一）按「各共有人對於第三人，得就共有物之全部為本於所有
      權之請求。但回復共有物之請求，僅得為共有人全體之利
      益為之」民法第821條定有明文。次按「所有人對於無權
      占有或侵奪其所有物者，得請求返還之。對於妨害其所有
      權者，得請求除去之。有妨害其所有權之虞者，得請求防
      止之。」、「占有人，其占有被侵奪者，得請求返還其占
      有物；占有被妨害者，得請求除去其妨害；占有有被妨害
      之虞者，得請求防止其妨害。」同法第767條、第962條亦
      分別定有明文。
（二）經查：
  １、上訴人起訴請求被上訴人應將系爭土地上系爭房屋上空之
      房屋、鐵皮雨簷、污水排水管等突出建物及共同用牆上之
      招牌暨招牌上方之鐵架拆除，並將前開突出建物所在之土
      地及建築物交還原告及共有人，已如上述，可知上訴人係
      本於系爭土地暨房屋之共有人地位，以個人名義提起本件
      之訴訟，依上開民法第821條規定，其訴訟主體並無不合
      ，是被上訴人辯以上訴人僅係系爭土地暨房屋之共有人之
      一，須與全體共有人為之，不得單獨提起本件訴訟等語，
      尚不可採。
  ２、兩造所有房屋間之牆壁，係被上訴人與上訴人共有之原始
      建築人即上訴人之父廖清連協議，由被上訴人出資興建，
      此為上訴人於原審審理時所不爭執（原審卷第44頁背面）
      ，堪信兩造所有房屋間之牆壁，係屬被上訴人所有。又據
      臺北市政府工務局建築管理處為釐清「台北市○○區○○
      路3段345號屋頂違建之鐵皮雨簷與排水管等是否突出建築
      物地界，影響343號建築物」，曾於95年4月25日上午10時
      30分至現場會勘結論為：「……經現場初步勘查，345號
      屋頂違建之鐵皮雨簷與排水管等並未突出建築物地界。」
      等語，此有臺北市政府工務局建築管理處95年5月3日北市
      工建使字第09565062500號函附之會勘紀錄表在卷可稽（
      原審卷第39至41頁），是被上訴人於自己所有之共同牆壁
      上固著上開之排水管、招牌、雨簷、鐵架，復未突出自己
      所有建物之界限，自難認上開之排水管、招牌、雨簷、鐵
      架，有占用上訴人共有系爭土地暨房屋上空之情形。
  ３、上訴人復主張被上訴人房屋之雨簷，於下大量雨水時，雨
      水集中排落於系爭房屋屋頂造成吵雜聲，而雨簷之落水孔
      使大量雨水集中排落於系爭房屋2樓平台，造成2樓屋頂漏
      水等語，固提出照片3幀為證，惟觀諸該3幀照片，其中1
      幀照片未有雨簷落水之情形（原審卷第45頁），而另2幀
      照片雨簷雖有類似雨水飛滴之情形（原審卷第45、46頁）
      ，然尚不足以證明雨水有滴下系爭房屋屋頂造成吵雜聲，
      及致2樓屋頂漏水之情事，況依上述被上訴人所有之雨簷
      並未逾越系爭房屋界限，亦難認上訴人此部分之主張為有
      理由。
  ４、上訴人另主張被上訴人房屋之鐵窗被強風颳落，砸落於系
      爭房屋屋頂，及承租被上訴人房屋之房客得以自房屋之 4
      樓窗戶自由進出系爭房屋屋頂，且招牌上方之鐵架亦使小
      偷得由此攀進上訴人屋內等語，惟縱認屬實，亦均與被上
      訴人是否無權占有系爭土地暨房屋上空，以及民法第767
      條、第962條之規定無涉。
  ５、至上訴人請求囑託地政機關鑑界，並測量逾界之位置、面
      積，經核兩造房屋間之牆壁係被上訴人所有，而被上訴人
      於自己所有共同牆壁上固著上開之排水管、雨簷復未突出
      自己所有建物之地界，並未逾越系爭房屋界限，已如前述
      ，是本院自無再至現場履勘並囑託地政機關測量之必要。
  ６、從而，被上訴人並無占有系爭土地暨房屋上空之情形，應
      堪認定。
七、綜上所述，上訴人依民法第767條、第962條規定請求被上訴
    人應將在系爭土地上系爭房屋上空之房屋、鐵皮雨簷、污水
    排水管等突出建物及共同用牆上之招牌暨招牌上方之鐵架拆
    除，並將前開突出建物所在之土地及建築物交還原告及共有
    人，為無理由，不應准許。原審為上訴人敗訴之判決，並駁
    回其假執行之聲請，於法並無不合。上訴意旨指摘原判決不
    當，求予廢棄改判，為無理由，應予駁回其上訴。
八、本件事證已臻明確，兩造其餘攻擊防禦方法及舉證，經核與
    判決結果均無影響，爰不一一論述，併此敘明。
九、據上論結，本件上訴為無理由，依民事訴訟法第436條之1第
    3項、第449條第1項、第78條，判決如主文。
中　　華　　民　　國　　 96　　年　　 1　　月　　9　　日
                  民事第四庭  審判長  法  官　林麗玲
                                      法  官  劉坤典
                                      法  官  陳邦豪
以上正本係照原本作成。
本判決不得上訴。
中　　華　　民　　國　　 96　　年　　 1　　月　　9　　日
                                      書記官  薛德芬
